【裁判字號】    96,易,2817
【裁判日期】    970214
【裁判案由】    侵占
【裁判全文】
臺灣臺北地方法院刑事判決              96年度易字第2817號
公  訴  人  臺灣臺北地方法院檢察署檢察官
被      告  甲○○○
上列被告因侵占案件，經檢察官提起公訴（96年度偵字第20523
號），本院判決如下：
      主  文
甲○○○連續意圖為自己不法之所有，而侵占自己持有他人之物
，處有期徒刑貳年，減為有期徒刑壹年。
      事  實
一、甲○○○於民國93年10月間某日，受長堡營造有限公司（下
    稱長堡公司）負責人丙○○之委任，以新臺幣（下同）20萬
    元之代價，自94年1月1日起至12月31日止為長堡公司在宜蘭
    縣蘇澳鎮○○段1之3地號、1之227地號土地（下稱東澳段2
    筆土地）保管附表編號1至3所示3臺鑽堡機，竟基於意圖為
    自己不法所有之概括犯意，因己出租予他人使用而置於花蓮
    縣幸福水泥廠礦區之2臺鑽堡機零件損壞，而連續於95年3、
    4月數日拆除附表編號1至3所示零件後，旋即載運至該礦區
    ，並僱用不知情之己○○協助將附表編號1至3所示零件裝於
    該礦區上開2臺鑽堡機而占為己有。嗣長堡公司屆期請求返
    還附表3臺鑽堡機，惟因欠缺附表編號1至3所示零件而無法
    發動，始悉上情。
二、案經長堡公司訴由臺灣臺北地方法院檢察署檢察官偵查起訴
    。
      理  由
壹、證據能力：
    憑以認定被告本案犯罪事實之非供述證據，查無違反法定程
    序取得之情，依刑事訴訟法第158條之4規定反面解釋，應具
    證據能力。
貳、實體部分：
一、訊據被告甲○○○固坦承於94年為長堡公司在上開東澳段2
    筆土地保管3臺鑽堡機，附表編號1零件均係伊取去，伊有拆
    編號2、3三連式幫浦、行走幫浦，惟矢口否認有侵占犯行，
    辯稱：丙○○應允出借編號1零件予伊，編號2、3三連式幫
    浦、行走幫浦係伊為免遭竊，而卸下置於倉庫內，並未遺失
    ，編號2之起動馬達、電瓶均仍在原處，附表編號1至3所示
    其餘零件不知如何遺失，丙○○有委託伊維修附表所示3臺
    鑽堡機云云。惟查：
(一)告訴人長堡公司交付附表所示3臺鑽堡機予被告保管時，3臺鑽
  堡機零件均無欠缺一情，業經證人丙○○證述屬實，被告對此
  亦不否認，此部分事實應堪認定。
(二)(1)3臺鑽堡機嗣欠缺如附表所示零件，業據被告供承無訛（本
  院卷第66頁背面），復經95年9月5日會同被告清點欠缺零件之
  長堡公司員工即證人乙○○到庭證述屬實（同卷第55頁），且
  有被告95年9月5日所書立之機具欠缺零件清單、95年9月6日東
  澳機具清單、被告96年5月6日應允歸還附表3臺鑽堡機零件之
  承諾書附卷為證，堪認3臺鑽堡機確欠缺如附表編號1至3所示
  零件。(2)95年3、4月間受僱於被告從事機具維修之證人己○○
  於本院審理時證述：伊先前在長堡公司負責維修鑽堡機，被告
  95年3、4月間叫伊至花蓮幸福水泥廠礦區修理鑽堡機，被告陳
  稱有2臺鑽堡機租予盧先生，該2臺鑽堡機無人維修。因2臺鑽
  堡機很老舊，且馬達備壓負載大易燒毀，故2臺鑽堡機須經常
  更換零件，被告時常三更半夜拿馬達、三連式幫浦、行走幫浦
  、電磁開關、機頭等零件至花蓮叫伊裝在2臺鑽堡機以讓機器
  得繼續使用，一部分零件係被告裝的，因這零件很特殊，在臺
  灣數量很少，連機器代理商亦無備品，故伊曾問被告這些零件
  來源為何，惟被告不肯說，伊覺得這些零件很面熟，惟當時想
  不起來，伊嗣休假經過東澳時至丙○○置放鑽堡機土地察看，
  發現丙○○鑽堡機欠缺之零件，即係被告當時叫伊裝至該2臺
  鑽堡機之零件，伊可以確定當初被告叫伊裝之零件均係自丙○○鑽堡機拆下，因伊曾保養丙○○之鑽堡機，且被告叫伊裝在
  另2臺鑽堡機上之三連式幫浦、行走幫浦型號與丙○○鑽堡機
  零件型號係相同等語（臺灣臺北地方法院檢察署96年度他字第
  6744號卷第54、55頁，本院卷第56頁背面、57頁正面及背面）
  。衡證人己○○與被告為朋友關係而素無怨隙，又曾受僱於被
  告處工作，實無故捏虛詞構陷被告而使己受偽證罪嫌追訴處罰
  之必要，是其證詞應可採信，堪認被告確將其保管持有之附表
  編號1至3所示一部分零件僱由證人己○○，一部分零件由己裝
  於出租予他人在花蓮使用之另2臺鑽堡機而據為己有。(3)復參
  以證人己○○證述：置放長堡公司3臺鑽堡機之處非常荒涼，
  因荒草幾與機器等高，根本無人會至該處等語（本院卷第57頁
  背面），核與卷附告訴人所提現場照片顯示雜草叢生、草長過
  人一情相符（臺北地方法院檢察署96年度偵字第20523號卷第1
  1、12、15頁），而被告並不否認置放附表3臺鑽堡機之上開東
  澳段2筆土地為其占有管領中，是被告既受託在該2筆土地保管
  附表3臺鑽堡機，該3臺鑽堡機及置放機具之土地又均在被告實
  力支配之下，而該處荒草漫天、人煙稀少，除被告以外，應無
  閒雜人至該處，是除具有維修鑽堡機能力之被告外，實無一般
  人會特意至該僻遠荒地取走用以開挖隧道特殊用途鑽堡機零件
  之可能，堪認確係被告自行拆除3臺鑽堡機附表編號1至3所示
  零件，並載運至花蓮而由己及不知情之證人己○○裝於另2臺
  鑽堡機。被告辯稱附表編號1至3所示其餘零件不知如何遺失云
  云，顯為卸責之詞，洵無可採。
(三)被告以上開情詞及證人丁○○稱：伊95年5、6月間曾受僱於被
  告維修長堡公司之鑽堡機，附表編號1至3所示零件於伊維修時
  均仍在，而無欠缺之證詞，辯稱無侵占犯行云云。惟查：
(1)長堡公司除委託被告保管3臺鑽堡機外尚有無委託被告維修，
  核與被告拆卸其持有之鑽堡機零件，而裝於己出租予他人使用
  之另2臺鑽堡機侵占犯行之成立無涉；且長堡公司並未將3臺鑽
  堡機交予被告維修，業經證人丙○○到庭證述明確（本院卷第
  49頁）；又卷附被告所提估價單、統一發票、報價單，其中日
  期為96年10月18日之車號FH-2450鐵牛引擎空壓機之估價單，
  原與本案3臺鑽堡機無涉。而日期為94年5月載明「機具維修」
  之統一發票係被告承攬維修長堡公司2臺灌漿機所開立，而非
  指維修本案3臺鑽堡機，此經證人丙○○、乙○○證述明確（
  本院卷第50頁背面、第56頁），又上開報價單係聯鉦機械有限
  公司所出具，亦未見與被告所經營之「福鑽企業社」及長堡公
  司有無將3臺鑽堡機交由被告維修等節有何關連，是被告所提
  上開單據，均不足為長堡公司有將3臺鑽堡機交予被告維修之
  認定；況證人丙○○證述：當時因3臺鑽堡機完成員山子分洪
  工程後，並無新工程，伊朋友戊○○之機器置放在東澳段土地
  ，戊○○建議伊機器亦可置放該處，伊交付3臺鑽堡機予被告
  時，3臺鑽堡機均得正常使用而無維修必要，如無法正常使用
  ，當時即無法開上平板車運至東澳等語（本院卷第48、49頁正
  面及背面），核與當初負責將鑽堡機運至上開東澳段2筆土地
  交予被告之證人乙○○證述：伊運送鑽堡機至東澳土地時，3
  臺鑽堡機外觀看來完整良好等語相符（本院卷第54頁背面）；
  且證人戊○○亦證稱：因鑽堡機維修費用高，有工程時才須維
  修等語。綜合上開3名證人證詞可知，附表3臺鑽堡機於被告受
  託保管初始既係零件無缺而得正常使用之狀態，在無新工程需
  使用之情況下，自無維修必要，是綜上開各節，堪認被告辯稱
  長堡公司將3臺鑽堡機交伊維修云云，顯為虛情，洵無足採。
(2)證人丙○○並未應允出借附表編號1零件予被告，業經其到庭
  證述明確（本院卷第50頁），且證人丙○○若出借附表編號1
  零件予被告，則長堡公司該臺鑽堡機即無法運作，況鑽堡機價
  值不菲，零件取得不易，分據證人己○○、告訴代理人陳述在
  卷，衡情丙○○當無將重要零件無償借與被告使用之理，是被
  告上開所辯，顯悖常情。被告另辯稱編號2、3三連式幫浦、行
  走幫浦係為免遭竊而卸下置於倉庫內，編號2起動馬達、電瓶
  仍在原處云云。惟被告自卷附95年9月6日東澳機具清單承諾返
  還時起至本案言詞辯論終結止，長達1年餘之期間，卻仍無法
  返還上開零件予告訴人或明確交代其所在，顯徵其上開所辯均
  為狡卸之詞，亦無足採。
(3)證人丁○○經本院訊及附表編號1至3所示行走幫浦及附表編號
  1機頭係何物，竟答稱不知如何解釋，不知機頭為何物（本院
  卷第46頁正面及背面），其既不知附表編號1至3所示零件為何
  物，則其先前所證附表編號1至3所示零件均在原處云云，顯係
  臆測之詞，無足採信；且其先證稱負責維修鑽堡機部分零件，
  後又改稱僅負責卸裝行走幫浦，其證詞先後矛盾，即無從據為
  有利於被告之認定。
(四)綜前所述，本案事證明確，被告侵占犯行堪予認定，應依法論
  科。
二、被告行為後，於94年2月2日修正公布之刑法，業自95年7月1
    日起施行，刑法施行法亦於95年5月14日增訂第1條之1規定
    ，並自95年7月1日施行。而修正後刑法第2條規定為新舊法
    比較適用之準據法，並無涉行為可罰性要件之變更，故於95
    年7月1日刑法修正施行後，如有新舊法比較，應逕依修正後
    刑法第2條第1項規定，為「從舊從輕」之比較（最高法院95
    年度第8次刑事庭會議決議意旨參照）。經查：
(一)刑法第335條第1項規定雖未修正，然於刑法及其施行法修正施
  行前，依罰金罰鍰提高標準條例第1條前段規定，刑法第335條
  第1項所定罰金刑「銀元一千元以下」係提高為銀元1萬元即新
  臺幣3萬元以下，最低刑度依修正前刑法第33條第5款規定，應
  為銀元1元即新臺幣3元以上。嗣增訂刑法施行法第1條之1規定
  係替代罰金罰鍰提高標準條例部分條文，與適用罰金罰鍰提高
  標準條例之結果相同，對被告而言不生有利或不利之情形，僅
  係論罪法條貨幣單位由銀元改為新臺幣，並非法律變更刑度之
  條文，而無須為新舊法比較，應逕適用該條規定（臺灣高等法
  院暨所屬法院95年法律座談會刑事類提案第17號研討結果參照
  ）。又修正後刑法第33條第5款業將罰金刑變更為新臺幣1千元
  以上，故刑法第335條第1項規定於修正後罰金刑法定刑度已變
  更為「新臺幣3萬元以下、1千元以上」，是與上述「新臺幣3
  萬元以下、3元以上」比較，修正後規定對被告並未較有利，
  故應適用修正前刑法第33條第5款規定。
(二)修正後刑法刪除第56條連續犯規定，於新法修正施行後，行為
  人數犯罪行為，即應分論併罰。此刪除雖非犯罪構成要件之變
  更，惟業影響行為人刑罰之法律效果，自屬法律有變更，比較
  新舊法之結果，修正後規定對被告並未較有利，故應適用修正
  前刑法第56條規定。
(三)綜上開比較，應適用修正前刑法第33條第5款、第56條規定，
  予以論處。
三、核被告所為，係犯刑法第335條第1項侵占罪。被告利用不知
    情之己○○將拆卸後零件裝於另2臺鑽堡機而據為己有，為
    間接正犯。被告先後多次侵占犯行，時間緊接，方法相同，
    均觸犯構成要件相同之罪名，顯基於概括犯意反覆所為，而
    係連續犯，依修正前刑法第56條規定，應以一罪論，並加重
    其刑。爰審酌其於93年因妨害自由案件，經臺灣基隆地方法
    院同年度基簡字第680號判決處拘役50日確定，有臺灣高等
    法院被告前案紀錄表附卷為證，雖未構成累犯，惟其素行欠
    佳；告訴人就3臺鑽堡機零件損失未含維修費即高達750萬餘
    元，是其所受損害甚鉅；於告訴人多次給予返還寬限期間下
    ，仍未返還或賠償告訴人，又飾詞狡卸，犯後態度甚劣，堪
    認其毫無悔意及國小肄業智識程度與犯罪動機、目的、手段
    、生活狀況等一切情狀，量處如主文所示之刑。而被告犯罪
    係在96年4月24日以前，查無中華民國九十六年罪犯減刑條
    例所定不得減刑之情，爰依同條例第2條第1項第3款規定，
    減其宣告刑二分之一。
據上論斷，應依刑事訴訟法第299條第1項前段，刑法第2條第1項
前段、第335條第1項、修正前刑法第56條，刑法施行法第1條之1
第1項、第2項前段，中華民國九十六年罪犯減刑條例第2條第1項
第3款、第7條，判決如主文。
本案經檢察官江貞諭到庭執行職務。
中    華    民    國    97    年    2     月     14   日
                    臺灣臺北地方法院刑事第14庭
                        審判長法  官  宋松璟
                              法  官  李家慧
                              法  官  陳琪媛
以上正本證明與原本無異。
如不服本判決，應於判決送達後10日內向本院提出上訴狀（應抄
附繕本）。告訴人或被害人如對於本判決不服者，應具備理由請
求檢察官上訴，其上訴期間之計算係以檢察官收受判決正本之日
期為準。
                              書記官  陳豪達
中    華    民    國    97    年    2     月     14   日
中華民國刑法第335條
意圖為自己或第三人不法之所有，而侵占自己持有他人之物者，
處5年以下有期徒刑、拘役或科或併科1千元以下罰金。
前項之未遂犯罰之。
附表
 ┌──┬─────┬───────────────────┐
 │編號│機具名稱  │             所 缺 零 件              │
 ├──┼─────┼───────────────────┤
 │ 一 │1號鑽堡機 │電線150公尺、行走幫浦1個、三連式幫浦1 │
 │    │          │個、電磁開關3個、電磁閥、電瓶、氮氣座1│
 │    │          │個、機頭（起訴書誤載為機頸）1截、左右 │
 │    │          │迴轉閥                                │
 ├──┼─────┼───────────────────┤
 │ 二 │2號鑽堡機 │電線150公尺、行走幫浦、三連式幫浦、電 │
 │    │          │瓶、起動馬達                          │
 ├──┼─────┼───────────────────┤
 │ 三 │3號鑽堡機 │行走幫浦、三連式帶動主馬達2個、三連式 │
 │    │          │幫浦、電磁開關、起動馬達              │
 └──┴─────┴───────────────────┘


司法院資訊處製作；財團法人民間司法改革基金會備份。
